臺灣臺南地方法院民事裁定　　　　　 100年度司財管字第80號
聲　請　人　王伯群
　　　　　　許玉玲
上列聲請人聲請對被繼承人黃興旺即黃奇安選任遺產管理人事件
，本院裁定如下：
    主  文
選任財政部國有財產局臺灣南區辦事處臺南分處為被繼承人黃興
旺之遺產管理人。
聲請程序費用新臺幣壹仟元由被繼承人黃興旺之遺產負擔。
    理      由
一、按繼承人均拋棄其繼承權者，準用關於無人承認繼承之規定
    ，民法第1176條第6項定有明文。又繼承開始時，繼承人之
    有無不明，而不能依民法第1177條選定遺產管理人時，得由
    利害關係人聲請法院選任之，民法第1178條第2項亦定有明
    文。
二、本件聲請意旨略以：被繼承人黃興旺（男，民國○○年○○月○○
    日生，身分證統一編號：Ｚ000000000號，生前最後住所：臺
    南市○區○○里○○鄰○○路195號）為聲請人之債務人，然
    被繼承人於96年4月5日死亡，其法定繼承人均已拋棄繼承，
    無法依同法第1177條選任遺產管理人，致聲請人之權利無法
    行使，故聲請人以利害關係人身分向法院聲請為被繼承人黃
    興旺選任遺產管理人等語。
三、經查，聲請人主張之前開事實，業據提出本院南院慶93執正
    字第8521號債權憑證、民事執行處100年6月20日南院龍100
    司執東字第46495號函、100年度司執字第46495號裁定、100
    年度執事聲字第92號裁定（以上皆為影本）各1件附卷為憑
    ，並經本院依職權調閱本院96年度繼第1057號拋棄繼承事件
    卷宗核閱綦詳，是聲請人之主張應足採信。又查被繼承人黃
    興旺死亡後，其法定繼承人皆已依法拋棄繼承權經本院准予
    備查，且未準用民法第1177條之規定選定遺產管理人，而被
    繼承人黃興旺為聲請人之債務人，故聲請人以利害關係人之
    身分聲請選任被繼承人黃興旺之遺產管理人，核與上開規定
    並無不合，應予准許。
四、按公示催告期限屆滿，無繼承人承認繼承時，其遺產於清償
    債權，並交付遺贈物後，如有剩餘，歸屬國庫；又按非公用
    國有財產以財政部國有財產局為管理機關，民法第1185條、
    國有財產法第12條分別定有明文。查本件被繼承人黃興旺之
    法定繼承人皆已依法拋棄繼承權經本院准予備查，復未準用
    民法第1177條之規定選定遺產管理人，且經本院函詢被繼承
    人黃興旺原繼承人即葉金寶、黃熙瑾、黃惠燕、黃永宏、黃
    文中、黃阿訓、黃其順等有無擔任被繼承人黃興旺之遺產管
    理人之意願，迄今均未回覆本院，足徵被繼承人黃興旺之原
    繼承人對被繼承人黃興旺遺產之處置已漠不關心，均非擔任
    本件遺產管理人之適當人選；又查被繼承人黃興旺之遺產，
    倘無人承認繼承時，將於清償債權，交付遺贈物後，歸屬國
    庫，為使被繼承人黃興旺遺產之處置順利進行，本院認選任
    財政部國有財產局臺灣南區辦事處臺南分處為被繼承人黃興
    旺之遺產管理人為適當。
五、依非訟事件法第157條、第24條第1項，裁定如主文。
中    華    民    國   100    年    10    月    7     日
                  家事法庭    司法事務官  蔡明賢
以上正本係照原本作成。
如對本裁定抗告須於裁定送達後10日內向本院提出抗告狀，並繳
納抗告費新台幣1千元。
中    華    民    國  100     年    10    月    11    日
                              書記官      曾詩珊